臺灣橋頭地方法院刑事判決　
111年度交簡上字第51號
上  訴  人  臺灣橋頭地方檢察署檢察官
被      告  余祥福

上列上訴人因被告過失傷害案件，不服本院110年度交簡字第239
3號中華民國111年2月15日刑事簡易判決（聲請簡易判決處刑案
號：110年度偵字第11917號），提起上訴，本院管轄之第二審合
議庭判決如下：
    主  文
上訴駁回。
    事  實
一、余祥福於民國110年1月2日17時9分許，駕駛車號000-0000號
    自小客車沿高雄市大樹區台29線外側快車道由南往北駛至與
    大庄巷交岔路口時，本應注意汽車行駛至交岔路口，轉彎車
    應讓直行車先行，而依當時天候晴、日間自然光線、柏油路
    面乾燥無缺陷、道路無障礙物且視距良好，並無不能注意之
    情事，猶疏未注意逕行右轉，適有馬速珠騎乘車號000-000
    號重機車沿同向慢車道駛來，見狀閃煞不及發生碰撞，致馬
    速珠人車倒地因而受有左手肘，雙膝、雙手、頸部、頭部及
    下背挫傷，合併頸椎第四節到第六節椎間盤突出和第四節及
    第五節頸椎滑脫，右膝髕骨下端骨裂合併關節水腫，雙肩膀
    挫傷合併旋轉肌肌腱部分破裂，第四及第五腰椎滑脫及第五
    腰椎第一薦椎椎間盤突出、腦震盪後症候群等傷害。
二、案經馬速珠訴由高雄市政府警察局仁武分局報請臺灣橋頭地
    方檢察署檢察官偵查後聲請簡易判決處刑。
    理  由
壹、關於證據能力之意見
    被告以外之人於審判外之陳述，雖不符前4條之規定，而經
    當事人於審判程序同意作為證據，法院審酌該言詞陳述或書
    面陳述作成時之情況，認為適當者，亦得為證據，刑事訴訟
    法第159條之5第1項定有明文。準此，本判決所引用各項被
    告以外之人審判外言詞或書面陳述，性質上雖屬傳聞證據，
    然審酌此等陳述作成時外部情況俱無不當，復經檢察官、被
    告於審判程序同意有證據能力（交簡上卷第141頁），乃認
    作為證據應屬適當，自得採為認定事實之依據。
貳、實體部分
一、認定有罪之理由
  ㈠前揭事實，業經證人即告訴人馬速珠於警詢證述屬實（警卷
    第6至9、26至27頁），並有長庚醫療財團法人高雄長庚紀念
    醫院（下稱高雄長庚醫院）診斷證明書、手術記錄單、病歷
    資料、道路交通事故現場圖、道路交通事故調查報告表、現
    場照片、告訴人傷勢照片、監視器及行車紀錄器錄影畫面截
    圖在卷可稽（警卷第11至14、18至23、31至38頁，交簡上卷
    第13至17、63至68、77至123頁），復據被告坦認不諱（警
    卷第2至5、24至25頁，偵卷第19至20頁，交簡上卷第72、14
    0頁），足徵其自白核與事實相符，堪予採信。又依診斷證
    明書所示（警卷第11、14頁）原判決漏載告訴人因本件事故
    另受雙膝挫傷及腦震盪後症候群之傷害，應予補充。
  ㈡所謂相當因果關係，係指依經驗法則，綜合行為當時所存在
    之一切事實，為客觀之事後審查，認為在一般情形下，有此
    環境、有此行為之同一條件，均可發生同一之結果者，則該
    條件即為發生結果之相當條件，行為與結果即有相當之因果
    關係。反之若在一般情形下，有此同一條件存在，而依客觀
    之審查，認為不必皆發生此結果者，則該條件與結果並不相
    當，不過為偶然之事實而已，其行為與結果間即無相當因果
    關係（最高法院76年度台上字第192號判決意旨參照）。又
    「相當性」理論雖仍以條件因果關係為基礎，惟認非所有造
    成結果之條件均係犯罪構成要件相當條件，僅對於結果發生
    具有一定程度或然率者，始為結果發生之相當條件。是關於
    「相當性」判斷，雖不要求行為對結果發生必達「必然如此
    」或「毫無例外」程度，惟至少具備「通常皆如此」之或然
    率。告訴人雖執高雄長庚醫院診斷證明書指訴因本件事故另
    受有急性壓力反應、左膝關節炎、右肘外髁肌腱炎及重鬱症
    之傷害（警卷第15頁，交簡上卷第15、53頁）云云，然依其
    病歷資料（交簡上卷第63至68、77至123頁）並未記載案發
    當日右肘受傷，且告訴人於案發前已有右肘與左膝疼痛病史
    ，客觀上即無從逕認該等傷勢係本件事故所致。又交通事故
    當事人受外力撞擊，固可造成一般身體傷害，但是否必然伴
    隨產生急性壓力反應、重鬱症之結果仍屬有疑，故既未見檢
    察官舉證告訴人所指左膝關節炎、右肘外髁肌腱炎、急性壓
    力反應及重鬱症果係本件事故所造成，依前開說明猶不得徒
    以告訴人事後提出該等病症相關證明而遽為被告不利之認定
    。
　㈢汽車行駛至交岔路口，轉彎車應讓直行車先行，道路交通安
    全規則第102條第1項第7款定有明文。查被告既依法考領駕
    駛執照（交簡卷第19頁），對此理應知之甚稔，又衡諸案發
    時地天候晴、日間自然光線、柏油路面乾燥無缺陷、道路無
    障礙物且視距良好，並無不能注意之情事，猶疏未注意肇致
    本件事故造成告訴人受有事實欄所示身體傷害，是其過失行
    為與告訴人受傷結果二者間具有相當因果關係甚明。
  ㈣綜前所述，本件事證明確，被告犯行洵堪認定，應依法論科
    。
二、論罪科刑
  ㈠核被告所為，係犯刑法第284條前段過失傷害罪。
  ㈡本件事故發生後，報案人或勤指中心轉來資料未報明肇事人
    姓名，處理人員前往傷者就醫之醫院處理時，被告在場並承
    認肇事，進而接受裁判等情，有高雄市政府警察局道路交通
    事故肇事人自首情形紀錄表可佐（警卷第28頁），此舉當認
    合於自首要件，爰依刑法第62條前段規定減輕其刑。
三、駁回上訴之理由
　㈠原審以被告罪證明確，適用刑事訴訟法第449條第1項前段、
    第3項、第454條第2項等規定，審酌被告因上述過失行為致
    告訴人受有原判決所載傷害，所為誠屬不該；惟念被告犯後
    坦承犯行，尚見悔悟之意，態度尚可，並考量被告雖有賠償
    意願，惟雙方就賠償金額差距過大而調（和）解未成，迄未
    能填補告訴人所受損害；兼衡被告違反注意義務情節與程度
    、告訴人受傷結果及傷勢程度，暨被告前無犯罪紀錄，素行
    尚佳，暨自陳高職畢業，家庭生活經濟狀況小康等一切情狀
    ，量處有期徒刑2月，如易科罰金以新臺幣1000元折算1日，
    認事用法俱無違誤，量刑亦屬允當。
　㈡量刑輕重本屬法院依職權裁量之事項，如其量刑業以行為人
    責任為基礎，並斟酌刑法第57條各款所列情狀，在法定刑度
    內酌量科刑，要無顯然失當或違反公平、比例及罪刑相當原
    則者，亦無偏執一端致明顯失出之情形，自不得任意指為違
    法。檢察官以原審未審酌被告迄未賠償告訴人分文，犯後態
    度狡猾，及告訴人因原判決所載傷勢身心嚴重受創、僅對被
    告量處有期徒刑2月，有違罪刑相當原則為由提起上訴，然
    被告係與告訴人就金額意見不一而調解未成，非自始無賠償
    意願，實難徒憑被告迄未與告訴人成立調（和）解或賠償逕
    認犯後態度狡猾；再告訴人之急性壓力反應及重鬱症俱未可
    認係本件事故造成，業如上述，原審亦就告訴人所受傷勢及
    被告未與告訴人成立調（和）解及填補損害等情加以斟酌量
    刑，至原判決固漏載告訴人所受雙膝挫傷及腦震盪後症候群
    之傷害，然就其餘主要受傷部位暨傷勢均詳加記載並據為量
    刑基礎，本院乃認此漏載部分不足影響本件量刑，故檢察官
    上訴仍無理由，應予駁回。
據上論斷，應依第455條之1第1項、第3項、第368條，判決如主
文。
本案經檢察官靳隆坤聲請簡易判決處刑，檢察官廖姵涵到庭執行
職務。
中　　華　　民　　國　　111 　年　　7 　　月　　15　　日
                  刑事第六庭    審判長法  官  陳明呈
                                      法  官  黃英彥
　　　　　　　　　　　　　　　　　　　法　官  方佳蓮
以上正本證明與原本無異。
不得上訴。
中　　華　　民　　國　　111 　年　　7 　　月　　15　　日
                                      書記官  史萱萱
附錄本判決論罪科刑法條：
中華民國刑法第284條
因過失傷害人者，處1年以下有期徒刑、拘役或10萬元以下罰金
；致重傷者，處3年以下有期徒刑、拘役或30萬元以下罰金。